【裁判字號】    97,交抗,708
【裁判日期】    970714
【裁判案由】    聲明異議
【裁判全文】
臺灣高等法院臺中分院刑事裁定         97年度交抗字第708號
抗  告  人
即受處分人  甲○○
上列抗告人因聲明異議案件，不服臺灣彰化地方法院中華民國97
年5月30日所為裁定（97年度交聲字第675號）提起抗告，本院裁
定如下:
    主  文
原裁定撤銷，發回臺灣彰化地方法院。
    理  由
按「汽車行駛於高速公路、快速公路或設站管制之道路，不遵使
用限制、禁止、行車管制及管理事項之管制規則而有下列行為者
，處汽車駕駛人新臺幣三千元以上六千元以下罰鍰：‧‧‧八、
違規減速、臨時停車或停車」、「第一項之管制規則，由交通部
會同內政部定之」，道路交通管理處罰條例第三十三條第一項第
八款、第六項定有明文。而依道路交通管理處罰條例第三十三條
第六項規定訂有「高速公路及快速公路交通管制規則」。依「高
速公路及快速公路交通管制規則」第十條規定：「汽車在行駛途
中，除遇特殊狀況必須減速外，不得驟然減速或在車道中臨時停
車或停車」，另第十二條第一項規定：「汽車行駛高速公路及快
速公路，除於規定之停車處外，不得在路肩及路肩外、中央分隔
帶、隧道內、交流道或收費站區停車。但遇有濃霧、濃煙、強風
、大雨等特殊狀況嚴重影響行車安全時，得在路肩暫停，並應顯
示危險警告燈，視線清晰時，應即恢復行駛」。而上開條文所稱
之「停車」、「臨時停車」，「高速公路及快速公路交通管制規
則」第二條，並未對之作定義性之規定，自應回歸道路交通管理
處罰條例之規定定義之。依道路交通管理處罰條例第三條規定「
（第九款）臨時停車：指車輛因上、下人、客，裝卸物品，其引
擎未熄火，停止時間未滿三分鐘，保持立即行駛之狀態」、「（
第十款）停車：指車輛停放於道路兩側或停車場所，而不立即行
駛」。經查，本件原處分機關裁決書「舉發違規事實」欄記載抗
告人之違規事實為：「行駛高速公路違規臨時停車或停車（槽化
線與匝道車道間）」。然抗告人究竟是違規「停車」或違規「臨
時停車」？及依其所載違規處所究竟抗告人是違反「高速公路及
快速公路交通管制規則」第十條或第十二條第一項之規定，均不
明確。而依其處罰主文記載「罰鍰新台幣四千元整‧‧‧」，參
照違反道路交通管理事件統一裁罰基準表，似係指違反「高速公
路及快速公路交通管制規則」第十二條第一項之情形，蓋若違反
該規則第十條規定，依該統一裁罰基準表規定，應處「罰鍰新台
幣六千元整‧‧‧」，有該表可參。原裁定認抗告人違規之處所
「屬於國道公路車道之一部分」，依此，似認抗告人係違反「高
速公路及快速公路交通管制規則」第十條之規定，則依上開統一
裁罰基準表規定，應處抗告人「罰鍰新台幣六千元整‧‧‧」，
乃又維持原處分機關裁決書處罰主文「罰鍰新台幣四千元整‧‧
‧」之裁決，理由自屬互相矛盾！抗告意旨雖未指摘及此，惟原
裁定既有上述可議之處，即屬無可維持，自應由本院將原裁定撤
銷，並為期調查之翔實及維護抗告人審級之利益，將本件發回原
審法院更為調查後另為適當之裁定，裨昭折服。
據上論斷，應依道路交通案件處理辦法第二十六條，刑事訴訟法
第四百十三條前段，裁定如主文。
中    華    民    國    97    年    7    月    14    日
            刑事第四庭  審判長法  官  洪  耀  宗
                              法  官  陳  欣  安
                              法  官  江  德  千
上列正本證明與原本無異。
不得再抗告。
                              書記官  吳  麗  琴
中    華    民    國    97    年    7    月    14    日


司法院資訊處製作；財團法人民間司法改革基金會備份。
